臺灣彰化地方法院刑事判決　九十四年度訴字第五一七號
　　公　訴　人　臺灣彰化地方法院檢察署檢察官
　　被　　　告　丙○○　男　三.
　　　　　　　　辛○○　男　三.
　　上二人共同
　　指定辯護人 本院公設辯護人　己○○
　　被　　　告　丁○○　男　三.
　　選任辯護人　羅豐胤律師
　　　　　　　　黃靖閔律師
上列被告因傷害致死案件，經檢察官提起公訴（九十三年度偵字
第九一一一號），本院判決如下：
        主  文
丙○○、丁○○、辛○○共同傷害人之身體，因而致人於死，丙○○處有期徒刑捌年，褫奪公權肆年。丁○○、辛○○均為累犯
，各處有期徒刑捌年貳月，各褫奪公權肆年。
        事  實
一、丁○○曾於民國八十五年三月間因傷害案件，經臺灣板橋地
    方法院於八十五年八月六日判處有期徒刑六月確定，並於八
    十五年十月二十九日易科罰金執行完畢；辛○○曾於八十二
    年三月間因犯恐嚇案件，經臺灣高等法院臺南分院於八十三
    年一月十四日判處有期徒刑一年六月確定，入監執行後於八
    十四年五月十九日因縮短刑期假釋出獄，縮刑假釋期間至八
    十五年一月二十日期滿，未經撤銷視為執行完畢。丙○○與
    宋茂桂（現改名為甲○○，以下仍稱宋茂桂，業經最高法院
    判決確定）二人於八十七年十一月十八日凌晨二時許飲酒後
    ，再至位在彰化縣北斗鎮○○路○段二九一號庚○○經營之
    紅莊泡沬紅茶店，擬再飲酒作樂，因該店欲打烊，故至隔鄰
    亦為庚○○經營之洗車場內以電話告知在丙○○家中等候之
    丁○○及辛○○至該處與其二人會合。嗣因原在該處飲酒，
    且已酒醉之謝俊錫在店內騷擾服務小姐，並尾隨該店服務小
    姐至店外，引起丙○○不滿，而於謝俊錫之友人乙○○、戊○○欲將謝俊錫拉回、吵鬧之際，再度引起立於路旁在店外
    等候丁○○等人到來之丙○○不滿，謝俊錫即與之發生口角
    ，進而與其朋友乙○○、戊○○等三人圍毆丙○○，致丙○○因而左眼受傷（未據告訴），宋茂桂經庚○○告知其朋友
    與人互毆後即外出欲與之理論，因見謝俊錫等有三人在場，
    尚不敢有何動作。而丁○○、辛○○接獲丙○○告以被人毆
    打之求援電話後，開車前來，並在途中路旁由辛○○下車撿
    拾一支（或稱一把）鐵鏟（或稱圓鍬）置於車上，以為傷害
    教訓謝俊錫等三人之用。丁○○、辛○○等人開車到達後，
    由丁○○手持該支鐵鏟下車，乙○○及戊○○見狀害怕即先
    行離去（惟仍目睹部分過程），留下當時已處於酩酊狀態而
    不知走避之謝俊錫在場。宋茂桂見丁○○、辛○○等人到場
    並持鐵鏟一支下車，見奧援已到，即與丙○○、丁○○、辛○○基於普通傷害之犯意聯絡，共同出手毆打謝俊錫。而其
    等四人主觀上雖意在教訓謝俊錫，並無使謝俊錫喪失生命之
    故意，惟其等合四人之力並以鐵鏟毆擊人身體之胸腹部等處
    ，因傷害時攻擊力道甚難拿捏，謝俊錫當時又因飲酒達重度
    （高度）酩酊狀態，身體抵抗力相對減弱，下手稍重則更有
    發生死亡結果之可能，此應為正常理性之一般人在客觀上所
    「能預見」；然其等卻未預見，而先由丁○○持該鐵鏟毆打
    謝俊錫腹部等處，謝俊錫應聲倒下，續由辛○○接手持鐵鏟
    毆打謝俊錫腿部後，將鐵鏟還給丁○○，並對謝俊錫拳打腳
    踢，再由宋茂桂自丁○○手中接過該支鐵鏟，敲打地上以為
    威嚇，致該鐵鏟斷成兩截後，宋茂桂以其中一截毆擊謝俊錫
    腹部，另丙○○亦以其中一截毆打謝俊錫，宋茂桂、丙○○
    、丁○○、辛○○等人並對謝俊錫一陣拳打腳踢以為洩憤，
    欲離去時，宋茂桂又拉起倒在地上之謝俊錫欲加毆打，因見
    謝俊錫身上刺青更加憤怒稱：刺龍刺鳳的多打幾下，又拾起
    地上斷柄之鏟子往謝俊錫胸腹部重擊一至二次，宋茂桂始罷
    手與丙○○、丁○○、辛○○等人離去。謝俊錫被毆後致受
    有如附表所示之傷勢，雖經送醫急救，終因腸繫膜合併腹內
    出血、胸腹部鈍力性損傷等，於當日凌晨四時五十五分許不
    治死亡。嗣經庚○○向警方報案後到場，扣得已斷掉鐵鏟之
    鏟子部分（木柄部份未扣案），並通知宋茂桂到案，始查悉
    丙○○、丁○○、辛○○等人亦有涉案。
二、案經臺灣彰化地方法院檢察署檢察官自動簽分偵辦。
        理  由
壹、程序部分：
　　按不起訴處分已確定或緩起訴處分期滿未經撤銷者，有發現
　  新事實或新證據，不得對同一案件再行起訴，刑事訴訟法第
    二百六十條第一款定有明文。再按依刑事訴訟法第二百六十
　　條第一款之規定，不起訴處分已確定者，非發見新事實或新
  　證據，不得對於同一案件，再行起訴，所謂發見新事實或新
    證據，係指於不起訴處分前，未經發見，至其後始行發見者
    而言，若不起訴處分前，已經提出之證據，經檢察官調查斟
    酌者，即非前述條款所謂發見之新證據，不得據以再行起訴
    ，定委員會鑑定結果，認上訴人不負過失責任，經檢察官予
    以不起訴處分確定，嗣經台灣省交通處汽車肇事鑑定案件覆
    議小組覆議結果，認上訴人應負過失責任，兩者所憑事證，
    完全相同，要不因前後確定意見之不同，即可視後之鑑定意
    見為新事實或新證據之發見，而再行起訴，最高法院著有六
    十九年度臺上字第一一三九號判例。即案件不起訴處分前未
    經發見之證據，至其後始行發見者，或不起訴處分前，已經
    提出之證據，未經檢察官斟酌、調查者，均屬刑事訴訟法第
    二百六十條第一款之範圍。經查：本件被告丙○○、丁○○
    、辛○○等三人，雖曾於八十八年二月二十八日經臺灣彰化
    地方法院檢察署檢察官以八十七年度偵字第一０五三九號為
    不起訴處分在案，然其處分之理由係以證人庚○○於警詢時
    之證述為論據。惟共同被告宋茂桂於另案本院及臺灣高等法
    院臺中分院歷次審理時之證述，及證人庚○○於另案本院審
    理時之證述，均證稱被告丙○○等三人均有與共同被告宋茂
    桂共同傷害被害人謝俊錫，並因而致被害人於死，此為原處
    分所未及發現及調查、斟酌，則依刑事訴訟法第二百六十條
    第一款之規定，及前揭判例意旨，本件檢察官再行提起公訴
    ，自屬有據，先予敘明。
貳、實體部分：
一、訊據被告丙○○、丁○○、辛○○均矢口否認前揭犯行，被
    告丙○○辯稱：伊是被打的，並沒有打人云云。被告丁○○
    辯稱：伊並沒有打人，伊到場時被害人謝俊錫已經躺在地上
    了云云。另被告辯護人為被告答辯：證人宋茂桂係因要求被
    告支出和解金，被告不同意始指證被告丁○○參與毆打被害
    人云云。被告辛○○辯稱：伊沒有打被害人云云。惟查：
（一）本案目擊證人庚○○於本院審理時雖證稱：當時謝俊錫與
      乙○○二人在打丙○○，伊就告訴在店內之宋茂桂，宋茂
      桂就跑出來查看，之後他們二人再跑回去打電話叫丁○○
      及辛○○二人過來，等丁○○開車過來，謝俊錫的朋友就
      跑掉，剩下謝俊錫在場，丙○○看到只剩下謝俊錫就過去
      跟他打架，謝俊錫因體力不支倒地，宋茂桂看到謝俊錫倒
      地，就不知從何處拿了鏟子往地上打，鏟子因而折成二截
      ，宋茂桂拿起斷了鏟子的木柄準備戳謝俊錫，伊跟他說你
      刺看看，宋茂桂就沒戳，該木柄並被丁○○與辛○○搶去
      ，宋茂桂另撿起鏟子的前端往謝俊錫身體打了三、四下，
      而丁○○及辛○○並沒有毆打謝俊錫；伊當時在本院八十
      八年度重訴字第四號所為之證述，因當時伊經營不善被逼
      債，有服用安眠藥，頭暈暈的，且太太跑掉，心情不好，
      法官在問時就亂掉，也已經忘記當時為何會那樣講，現在
      經過那麼多年，心情比較好，事情比較想得起來，故以今
      日所為之證述較為正確等語。然其亦證稱：伊在八十八年
      間法官訊問時並沒有服用安眠藥，只有酗酒，法官問伊時
      ，因是第一次開庭，伊怕講錯話，所以所講的話是很仔細
      、小心，且思考後才回答等語。證人庚○○於八十八年五
      月四日在本院八十八年度重訴字第四號做證時，距本案發
      生時僅約事隔半年，而於本院九十四年六月八日做證時，
      已距本案發生時有七年半之久，按諸一般常理，焉有距離
      七年半之記憶比距離半年之記憶來得清晰，且證人庚○○
      證稱其於本院八十八年五月四日庭訊時，並沒有服用安眠
      藥，且怕講錯話，所以所講的話都經過仔細、小心的思考
      後才回答等語，其既係經過深思熟慮才回答法官之問話，
      其所為之回答當係十分可信，足徵其於本院九十四年六月
      八日所為之證述較不可採，應以其於本院八十八年五月四
      日所為之證述可採。又其於八十八年五月四日在本院八十
      八年度重訴字第四號訊問時證稱：伊是泡沬紅茶店的老闆
      ，旁邊的車廠也是伊開經營的，八十七年十一月十八日凌
      晨二時許，謝俊錫與其友人在伊店內消費，之後有人將謝
      俊錫拉出去並拉拉扯扯，其中丙○○、宋茂桂二人借電話
      打，後來丙○○走到外面要等朋友，但被三個人打，伊就
      進來通知宋茂桂他們，他們就出去，後來對方來了一部車
      ，戊○○及乙○○就先走了，車上有一個人拿圓鍬下來，
      宋茂桂將它拿起，往地上一砸，就斷了，棍子被丙○○接
      去，後來他們四個人（即宋茂桂、丙○○、丁○○、辛○○）一起打死者，打死者的腹部、胸部及頭部，我看到丙○○有拿木棍打，宋茂桂則用手打及腳踢，另二個人（即
      丁○○及辛○○）也有用手腳打死者，等到他們要走時宋
      茂桂才拿起棍子打死者二下；他們下時是四個人圍毆死者
      ，但死者倒地後「阿三」及丁○○就沒再打，而丙○○手
      上仍拿著棍子；偵查中所述是伊依警察局的筆錄所述，其
      實是記錯了，察際上是「阿三」拿圓鍬下來，宋茂桂搶過
      來打地上，這時另三人打死者，直到要離去時，宋茂桂再
      撿起圓鍬柄打死者胸部二、三下，在死者倒地後是丙○○
      及宋茂桂打死者，丙○○踢死者頭部，宋茂桂踢腳部及左
      腹部；丙○○持以毆打死者之木棍是圓鍬的木柄等語（詳
      見本院八十八年度重訴字第四號刑事卷第五十三頁至五十
      五頁）。是依證人庚○○所證，共同被告宋茂桂與被告丙○○、丁○○、辛○○等人確有共同毆打被害人之舉。
（二）證人即共同被告宋茂桂於偵查中供稱：八十七年十一月十
      八日凌晨二時許，在北斗鎮○○路○段二九一號紅莊泡沬
      紅茶店．．．丙○○看到三人在拉扯，就出去查看，結果
      對方無故打他，丙○○喊叫，伊跑出去時丁○○及綽號「
      阿三」（即辛○○）也一起到，丁○○及「阿三」就拿起
      路邊的圓鍬打死者，死者另外二個朋友跑開了，當時伊也
      有用拳頭打死者臉部．．．當時他們聯手打死約七、八下
      （詳見臺灣彰化地方法院檢察署八十七年度相字第九四三
      號卷第二十六頁反面）；伊與丙○○二人有用空拳打死者
      ，丁○○及見山其中有一人持鐵鏟打死者背部，至於是誰
      打的，因光線很暗，看不清楚；伊是用空拳打死者，而丙○○及辛○○持鏟子打死者等語（詳見臺灣彰化地方法院
      檢察署八十七年度偵字第一０五三九號卷第五十頁反面、
      第五十八頁正面）。再於本院八十八年度重訴字第四號訊
      問時供稱：丁○○與辛○○下車時，丁○○手上拿鐵鏟，
      伊將它接過來敲打地上，把木柄打斷了，丙○○也有打謝
      俊錫，丁○○用手打死者；丁○○與辛○○下車就先用手
      打死者，死者被打後才倒地；伊等四人都有打死者，丁○○是用空拳打，伊用拳頭打死者臉部一下，後來用鐵鏟的
      鐵柄打死者的腿一下，肚子一下，丙○○用鏟柄打死者（
      詳見本院八十八年度重訴字第四號卷第七十一頁正面、第
      七十二頁反面）；丁○○、辛○○都有打被害人，後來丙○○也有用圓鍬打被害人，而伊只是用圓鍬柄打被害人大
      腿三下，是丙○○與謝俊錫打完後，進來店內以電話通知
      丁○○過來，並在電話中說他被人打，可能是叫他們來幫
      忙；是丁○○拿鐵鏟的，他打謝俊錫三下，一下打肚子、
      一下打大腿、另一下伊沒看到打那裡，謝俊錫被打倒在地
      ，辛○○則拿過鐵鏟再打謝俊錫的大腿一下，再把鐵鏟還
      丁○○，然後對謝俊錫拳打腳踢，然後我由丁○○手中拿
      過圓鍬，我打地上一下，結果斷成二截，我將二截放在地
      上，丁○○拿起一截又打謝俊錫，因謝俊錫還罵三字經，
      伊才再撿起鐵鏟的柄打他大腿三下等語（詳見本院八十八
      年度重訴字第四號卷第一五０頁、一五一頁）。另於臺灣
      高等法院臺中分院審理時供稱：是丙○○打電話叫丁○○
      、辛○○過來．．．第一次伊拿鐵鏟打地下斷成二截，丙○○拿木棍那截打被害人之胸部，伊拿鐵的那部分打被害
      人的腿：：而辛○○、丁○○他們二人以拳打腳踢被害人
      ，但沒有拿鐵柄及木柄打被害人等語（詳見臺灣高等法院
      臺中分院八十九年度上訴字第四四０號卷第二十七頁至第
      二十九頁）；再供稱：當時丁○○手上有一支鐵鏟，伊就
      從丁○○手上把鐵鏟拿過來，然後用力將鐵鏟往地面打了
      一下，鐵鏟就斷成二截．．．鐵鏟斷了後，丙○○就從伊
      手上把斷掉的木柄部分拿過去往謝俊錫身上打，約打了有
      七下，謝俊錫就攤在地上．．．這時候丁○○說連他弟弟
      （堂弟）你也敢打，說完後丁○○就和丙○○繼續踢謝俊
      錫的身上，丙○○亂踢，有踢到頭部，丁○○踢謝俊錫的
      腹部旁邊等語（詳見臺灣高等法院臺中分院九十二年度重
      上更（一）字第二四四號卷第四十三頁、第四十四頁）。
      又於本院九十四年六月八日審理時迭次證稱：被告丙○○
      、丁○○、辛○○都有參與毆打謝俊錫，因時隔日久，詳
      細情形伊忘記了，應該是剛案發時所述比較實在等語。由
      同案被告宋茂桂上開證述可證，被告丙○○、丁○○、辛○○等人確有參與毆打被害人之情事。另被告丁○○的辯
      護人為被告辯稱：證人宋茂桂係因要求被告支出和解金，
      被告不同意始指證被告丁○○參與毆打被害人云云。然證
      人宋茂桂於案發當天即八十七年十一月十八日經檢察官訊
      問時，即已供稱：其與被告三人均有毆打被害人等語（詳
      見臺灣彰化地方法院檢察署八十七年度相字第九四三號卷
      第二十六頁反面），已如前述，是被告丁○○之辯護人所
      為之上開辯述，容有誤會，併予敘明。
（三）證人即當時原與被害人同行之乙○○、戊○○雖較先離去
      ，然亦目睹部分過程，證人戊○○於本院八十八年三月三
      十日訊問時證稱：當天在泡沬紅茶店唱歌時，謝俊錫與裡
      面的小姐拉拉扯扯，後來小姐就騎機車先走，只剩下伊與
      乙○○、謝俊錫三人，伊看謝俊錫也醉了，就要拉他回家
      ，後來有一部車子來了，車上下來的人有帶東西，伊看到
      有二人下車，當時車子約距離他們有五十公尺遠，伊就與
      乙○○轉身騎機車走等語。證人乙○○於本院八十八年三
      月三十日訊問時證稱：當時伊與戊○○、謝俊錫在ＫＴＶ
      喝酒，謝俊錫與小姐在拉扯，伊等勸不動，後來看到有人
      開車過來，手上拿圓鍬下來，伊與戊○○就先走了等語（
      詳見本院八十八年度重訴字第四號卷第二十六頁反面至二
      十七頁反面）。證人戊○○再於本院九十四年六月八日審
      理時證稱：當時伊在唱歌，伊看到被害人在店內對小姐騷
      擾，之後小姐出去準備離開，被害人也跟出去，乙○○跟
      著出去要拉被害人，不讓他跟著人家，伊唱完歌後也跟著
      出去，但是拉不動被害人，而丙○○拿著日光燈管出來，
      認為是伊騷擾小姐，伊說不是就沒打伊，他就轉去質問被
      害人；乙○○跟被害人是朋友，他本來要到對面拿棍子保
      護被害人，但沒有找到棍子，而伊就在離被害人有一段距
      離的時候看到有一部車子過來，伊就跟徐明說有一部車子
      過來，不要過去，因伊看情況不對，所以就先離開等語。
      另被告丁○○於警詢時供稱：「（你與辛○○駕駛三陽黑
      色雅哥自小客離開溪州鄉『蝶戀花ＫＴＶ』至丙○○家中
      後至北斗鎮『紅莊泡沫紅茶店』，鏟子壹支（兇器）為何
      會放在你駕駛的汽車後乘客座上呢？）因我對北斗鎮『紅
      莊泡沫紅茶店』不熟，只從丙○○電話中知曉約在卓綜合
      醫院附近，所以我從丙○○家中離開駕車快到卓綜合醫院
      前，我即將車速放慢同時按下車窗尋找『紅莊』突然間聽
      到一、二個人在對面附近大聲破罵，辛○○在車上告訴我
      可能是他們（丙○○及宋茂桂）與人在吵架，辛○○叫我
      停在前方一點找看看有沒有『東西』（指棍子或兇器），
      他即下車找尋，一下子就回車內，當時我並沒有注意到辛○○找到是不是那支鏟子，我又將車子由北斗鎮○○路○
      段二九八號旁路口左轉南下車道，停在愛美洗車場招牌下
      前‧‧‧」等語（詳見臺灣彰化地方法院檢察署八十七年
      度偵字第一○五三九號卷第六九頁反面）。再於本院九十
      四年六月八日審理時以證人之身分證稱：是丙○○打電話
      叫伊過去現場，他告訴伊說他與人吵架，所以伊就與辛○○一起到現場，而辛○○是在前往現場的路旁撿拾鐵鏟一
      支帶到現場，伊到現場時被害人已倒地不起，而丙○○臉
      部亦有受傷；在半路時辛○○說要下車一下，等上車時伊
      有看到他拿一支圓鍬，辛○○並說持該圓鍬是要防身之用
      等語。而被告辛○○於本院九十四年六月八日審理時以證
      人之身分證稱：當時丙○○打電話給丁○○說他們在那邊
      打架，伊等過去，出發時並沒有帶東西，是伊在路旁的田
      邊撿拾一支圓鍬，也是由伊將圓鍬帶下車，下車後圓鍬就
      被宋茂桂搶去；丁○○有說丙○○在那邊與人打架或吵架
      ，所以去現場之前就已知道丙○○與他人打架，帶圓鍬去
      現場是準備要防身的等語。綜合上開證人戊○○、乙○○
      及被告丁○○、辛○○之證述及供述，被告丁○○、辛○○已明知被告丙○○在現場與人發生爭執，被告辛○○並
      於前往現場之路旁撿拾一支圓鍬做為防身之用，顯見其等
      係有備而來。且被告丙○○於被告丁○○、辛○○到來之
      前因遭被害人、乙○○、柯賜川等圍毆，致臉部受傷，被
      告丁○○、辛○○二人既持圓鍬前來，眼見被告丙○○被
      毆成傷，又豈有袖手旁觀之理？堪認被告丁○○、辛○○
      所辯其等未出手毆打被害人云云，係事後卸責之詞，無可
      採信。
（四）被害人謝俊錫確因本件被告等傷害行為致死，業據檢察官
      督同法醫師相驗明確，並製有勘驗筆錄、驗斷書、相驗屍
      體證明書，此外並經內政部警政署刑事警察局解剖鑑定死
      因，及法務部法醫研究所鑑定死因，亦有內政部警政署刑
      事警察局法醫解剖鑑定報告書一份、法務部法醫研究所（
      八七）法醫所醫鑑字第一一六一號鑑定書一份、九十三年
      一月二日法醫理字第０九二四００００六二號函、九十三
      年六月二十八日法醫理字第０九三０００一二三八號函附
      卷可按。又被害人謝俊錫死亡後，經檢察官督同檢驗員相
　　　驗屍體結果，被害人身體各部受傷情形為：「頭面頸部：
　　　一、右頰部１．５×１．５公分瘀血。二、左顴骨部２×
　　　２公分瘀血、０．５×０．５公分瘀血擦傷各乙處」、「
　　　胸腹部：一、右鎖骨部１×５公分瘀血。二、胸部×
　　　公分瘀血」、「背腰臀部：無故」、「四肢部：一、右膝
　　　前部３×１公分擦傷。二、左膝前部２×３公分擦傷。小
  　　腿前部５×２公分擦傷。足背部２×１公分擦傷、１×１
　　　公分擦傷各乙處」，此有勘驗筆錄、驗斷書在卷可稽（詳
　　　見臺灣彰化地方法院檢察署八十七年度相字第九四三號卷
  　　第二五頁、第三二頁至三八頁），足見被害人傷勢分佈「
    　頭面頸部」、「胸腹部」、「四肢部」各處，顯非僅係一
      人與被害人互毆所得造成上開傷害。次查證人宋茂桂除供
      述自己有參與毆打被害人外，並指稱被告丙○○、丁○○
      、辛○○亦參與共同毆打被害人等語，已如前述，核與證
      人庚○○於本院八十八年度重訴字第四號訊問時所證宋茂
      桂、丙○○、丁○○、辛○○等人有共同毆打被害人之情
      相符，更足以證明被害人係遭共同被告宋茂桂及被告丙○○、丁○○、辛○○等人共同毆打，始造成前開傷害。
（五）揆諸前揭說明，本件被告丙○○等人毆打被害人之過程應
      為：被告丁○○持該鐵鏟毆打被害人謝俊錫腹部等處，被
      害人謝俊錫應聲倒下，續由被告辛○○接手持鐵鏟毆打被
      害人謝俊錫腿部後，將鐵鏟還給被告丁○○，並對被害人
      謝俊錫拳打腳踢，再由共同被告宋茂桂自被告丁○○手中
      接過該支鐵鏟，敲打地上以為威嚇，致該鐵鏟斷成兩截後
      ，共同被告宋茂桂以其中一截毆擊被害人謝俊錫腹部，另
      被告丙○○亦以其中一截毆打被害人謝俊錫，共同被告宋
      茂桂及被告丙○○、丁○○、辛○○等人並對被害人謝俊
      錫一陣拳打腳踢以為洩憤，欲離去時，共同被告宋茂桂又
      拉起倒在地上之被害人謝俊錫欲加毆打，因見被害人謝俊
      錫身上刺青更加憤怒稱：刺龍刺鳳的多打幾下，又拾起地
      上斷柄之鏟子往被害人謝俊錫胸腹部重擊一至二次等情，
      應堪認定。此外，臺灣高等法院臺中分院及最高法院就前
      案共同被告宋茂桂對被害人傷害致死案件之事實認定，亦
      與本院為相同之認定，有臺灣高等法院臺中分院九十二年
      度重上更（一）字第二四四號判決書及最高法院九十三年
      度臺上字第五三四七號判決書各一份附卷可按。是被告丙○○、丁○○、辛○○等人前揭所辯，無非均係事後卸責
      之詞，均無可採，本件事證業已明確，被告丙○○、丁○○、辛○○等之犯行均堪認定。
二、本件被告丙○○、丁○○、辛○○與共同被告宋茂桂等均與
    被害人不相識，且被告丙○○係於酒後與害人發生爭執，共
    同被告宋茂桂是酒後偶見同行之被告丙○○遭毆打成傷，始
    加入毆打被害人，被告丁○○、辛○○雖係經被告丙○○電
    召始到場，然其等原意係要接回被告丙○○，僅係見被告丙○○與被害人互毆，才出手毆打被害人，且其等又非持利刃
    刺殺被害人，事發後共同被告宋茂桂並將其自已的車子停放
    於現場（詳見臺灣彰化地方法院檢察署八十七年度相字第九
    四三號卷第七頁），而乘坐被告丁○○所駕駛之車輛返家，
　　足徵被告丙○○、丁○○、辛○○與共同被告宋茂桂等主觀
  　上應無殺人之犯意。然人之頭部及胸腹部有人體重要器官，
    以硬物或拳打腳踢等方式攻擊，無不造成被毆者傷害之結果
    ，且傷害時攻擊力道甚難拿捏，被害人當時又因飲酒達重度
    （高度）酩酊狀態，身體抵抗力相對減弱，下手稍重則更有
    發生死亡結果之可能，此應為正常理性之一般人在客觀上所
    能預見。被告丙○○等人於傷害被害人身體之際，雖無將導
    致被害人死亡之預見（即有預見被害人死亡之結果），惟客
    觀上應能預見此一結果之發生，且被告丙○○等傷害行為與
    被害人之死亡結果顯有相當因果關係，則被告丙○○等人即
    應對被害人遭其等圍毆致死負其刑責。
三、核被告丙○○、丁○○、辛○○所為，均係犯刑法第二百七
    十七條第二項前段之傷害致人於死罪。被告丙○○、丁○○
    、辛○○就傷害致人於死之犯行與共同被告宋茂桂間具有犯
    意聯絡及行為分擔，均為共同正犯。又被告丁○○曾於八十
    五年三月間因傷害案件，經臺灣板橋地方法院於八十五年八
    月六日判處有期徒刑六月確定，並於八十五年十月二十九日
    易科罰金執行完畢；被告辛○○曾於八十二年三月間因犯恐
    嚇案件，經臺灣高等法院臺南分院於八十三年一月十四日判
    處有期徒刑一年六月確定，入監執行後於八十四年五月十九
    日因縮短刑期假釋出獄，縮刑假釋期間至八十五年一月二十
    日期滿，未經撤銷視為執行完畢，有臺灣高等法院被告全國
    前案紀錄表、臺灣彰化地方法院檢察署刑案資料查註紀錄表
    等在卷可稽，其等於刑之執行完畢後五年內再犯有期徒刑以
    上之本罪，均屬累犯，除法定刑為無期徒刑部分依法不得加
    重外，餘應依法加重其刑。爰審酌被告丙○○酒後自制力較
    弱，而與被害人發生爭執，被告丁○○、辛○○係其後到場
    再參與毆打被害人致死之犯罪動機、手段、方法及犯後均未
    與被害人之家屬達成和解暨犯罪後未能坦認犯行之態度等一
    切情狀，各量處如主文所示之刑；又依被告等犯本罪之性質
    ，本院認有褫奪被告公權之必要，故均並予宣告褫奪公權四
    年，以示懲儆。另前揭行兇所用之鐵鏟，係被告辛○○臨時
    於路旁所撿拾，且於行兇後任意棄置現場（僅扣得鏟子部分
    ，斷柄部份未扣案），尚難認係被告辛○○等人所有之物，
    爰不依刑法第三十八條第一項第二款規定宣告沒收，併予敘
    明。
據上論結，應依刑事訴訟法第二百九十九條第一項前段，刑法第
二十八條、第二百七十七條第二項前段、第四十七條、第三十七
條第二項，判決如主文。
本案經檢察官林裕斌到庭執行職務。
中　　華　　民　　國　　94　　年　　6 　　月　　22　　日
                           臺灣彰化地方法院刑事第一庭
                           　　審判長法官  葉  榮  郎
                               法　　　官  葛  永  輝
　                             法　　　官  陳  秋  錦
以上正本證明與原本無異。
如不服本判決，應於判決送達後10日內，向本院提出上訴狀（須
附繕本）。                                                          中華民國刑法第277條
告訴人或被害人對於判決如有不服具備理由請求檢察官上訴者，
其上訴期間之計算係以檢察官收受判決正本之日期為準。
中　　華　　民　　國　　94　　年　　6 　　月　　22　　日
                               法院書記官  于  淑  真
中華民國刑法第277條
(普通傷害罪)
傷害人之身體或健康者，處三年以下有期徒刑、拘役或一千元以
下罰金。
犯前項之罪因而致人於死者，處無期徒刑或七年以上有期徒刑；
致重傷者
，處三年以上十年以下有期徒刑。
【附表】
壹、檢察官相驗結果（詳見臺灣彰化地方法院檢察署驗斷書，相
    字第九四三號卷第卅二～卅八頁）
  　局部勘驗：（節錄部分內容）
  　˙頭面頸部：
      一、右頰部１．５×１．５公分瘀血。
      二、左顴骨部２×２公分瘀血、０．５×０．５公分擦傷
          各乙處。
    ˙胸腹部：
      一、右鎖骨部１×５公分瘀血。
      二、胸部×公分瘀血。
    ˙四肢部：
      一、右膝前部３×１公分擦傷。
      二、左膝前部２×３公分擦傷。小腿前部５×２公分擦傷
          。足背部２×１公分、１×１公分擦傷各乙處。
貳、法務部法醫研究所鑑定結果（詳見法務部法醫研究所鑑定書
    法醫所醫鑑字第一一六一號）
  　鑑定經過：（節錄部分內容）
  　一、屍體外表檢查：
      　頭面頸部：右側顳部瘀血斑五×三公分。右眼外側局部
        　　　　　瘀血斑。左眼上、外側局部瘀血斑。
      　胸部：胸前部整片瘀血斑二七×二○公分。左上胸部挫
　　　        傷三×一公分。左中胸部斜向縫合傷口五公分。
      　上肢：左上臂外側瘀血斑八×二公分。左手第二至第四
        　　　指背面瘀血斑及小刮擦傷。
      　下肢：右膝蓋內側挫傷二處，一˙五×一公分。左膝蓋
        　　　前側挫傷二×一˙五公分。瘀血斑六×四公分。
          　　左小腿上方瘀血斑五˙五×二公分區域。左腳外
            　側挫傷二處，二˙五×二公分。重度垂足現象。
    二、解剖內部檢查：
      　頭蓋腔：頭皮下右側眼眶上方局部出血二˙五×一˙五
        　　　　公分，於右顳部顳肌出血九×五公分，於左顳
          　　　頂部局部出血三˙三×三公分。腦重一九四○
            　　公克，呈廣泛重度充血與水腫。兩側大腦海馬
              　溝迴及兩側小腦扁桃體均有中度至重度腦疝，
                以右側較為顯著。
　　　　胸腔：右側肋膜腔有約五○毫升紅褐色積血。右側第十
  　　　　　　肋骨後段骨折。右側肋膜腔外下方肋膜出血一五
    　　　　　×一○公分。
    　　腹腔：腸繫膜有多處挫裂傷及局部出血。腹膜腔有約五
      　　　　○○毫升紅褐色積血。
      　胰  臟：胰臟頭部局部出血狀。
    三、解剖發現：
      1.衝擊性顱腦鈍力損傷，輕度至中度，合併重度水腫與腦
        疝形成：右顳部皮膚瘀血斑五×三公分。
        右眼外側局部瘀血斑。
        左眼上、外側局部瘀血斑。
        右側眼眶上方頭皮下局部出血二˙五×一˙五公分。
        右顳部頭皮下顳肌出血九×五公分。
        左顳頂部皮下局部出血三˙三×三公分。
        廣泛重度之大腦充血與水腫（重量一九四○公克）。
        兩側大腦海馬溝迴及兩側小腦扁桃體中度至重度腦疝，
      以右側較為顯著。
      2.胸部鈍力損傷，輕度至中度：
        右側肋膜腔約五○毫升紅褐色積血。
        右側第十肋骨後段骨折。
        右側肋膜腔下方肋膜出血一五×一○公分。
      3.腹部鈍力損傷，中度至重度：
        腸繫膜多處挫裂傷及局部出血。
        腹膜腔約五○○毫升紅褐色積血。
        小腸多數區段性重度充血壞死病變。
        胰臟頭部局部出血病變。
      4.四肢鈍力損傷，輕度。
  鑑定結果：
    1.死亡原因：甲、腸繫膜破裂合併腹內出血。
                乙、胸腹部鈍力性損傷。
    2.其他對死亡有影響之身體狀況：重度酩酊狀態【血液酒精
      濃度０．３３％（Ｗ／Ｖ）】
